臺灣高雄地方法院民事裁定
108年度消債更字第332號
聲  請  人  孫一程  
0000000000000000

代  理  人  陳靜娟律師
上列當事人因消費者債務清理事件聲請更生，本院裁定如下：
    主  文
聲請人孫一程自中華民國一百零九年二月四日下午四時起開始更
生程序。
命司法事務官進行本件更生程序。
    理  由
一、聲請意旨略以：伊無力清償債務，曾依中華民國銀行公會會
    員辦理消費金融案件無擔保債務協商機制請求共同協商債務
    方案成立，約定自民國96年2月起，分100期，年利率6.8％，
    每月清償新臺幣（下同）15,899元，然勉為償還數期後仍不
    得已毀諾，因聲請人有不能清償債務或有不能清償之虞，復
    未經法院裁定開始清算程序或宣告破產，爰聲請更生等語。
二、按債務人不能清償債務或有不能清償之虞者，得依本條例所
    定更生或清算程序，清理其債務。債務人無擔保或無優先權
    之債務總額未逾12,000,000元者，於法院裁定開始清算程序
    或宣告破產前，得向法院聲請更生。法院開始更生程序之裁
    定，應載明其年、月、日、時，並即時發生效力。法院裁定
    開始更生或清算程序後，得命司法事務官進行更生或清算程
    序，必要時得選任律師、會計師或其他適當之自然人或法人
    一人為監督人或管理人。消費者債務清理條例（下稱消債條
    例）第3條、第42條第1項、第45條第1項及第16條第1項分別
    定有明文。
三、經查：
  ㈠聲請人於96年間協商成立後，繳納數期即未行繳款，最大債
    權銀行元大銀行於96年5月9日報送毀諾（見本案卷第14頁元
    大銀行陳報狀暨協議書等），而聲請人稱當時在軍中服役，
    繳納3至4期後無力償還等語（見本案卷第74頁補正狀），債
    權人元大銀行則未提出聲請人申請上開協商時曾提出之收入
    等相關證明，如依勞工保險被保險人投保資料表所示，聲請
    人於88年7月退保，復自99年10月始再加保（見調解卷第16
    頁反面），是銀行通報毀諾時即96年5月，聲請人並未受雇
    任何公司或商號而投保勞保，應屬不可歸責於聲請人之事由
    致不能履約，並無違常。是聲請人主張其於與債權銀行達成
    前開協商結論後，已因不可歸責於己之事由致履行顯有重大
    困難，尚屬可信。
  ㈡次查，聲請人於106年及107年度申報所得均為0元，惟其自陳
    聲請更生前2年內有薪資所得共728,000元，名下無財產，勞
    工保險自108年3月14日起投保於得亨有限公司，投保薪資為
    30,300元。又聲請人自陳原任職餐飲業，月薪30,000元，自
    108年3月14日起於得亨有限公司（中鋼外包商）擔任清潔人
    員，據得亨有限公司函覆之薪資明細表所載108年5月至9月
    之應領薪資（本俸加計伙食費）分別為35,170元、38,487元
    、34,300元、34,300元、35,237元，再據聲請人自行提出10
    月及11月之薪資明細表所載應領薪資（加計加班費及獎金）
    分別為30,387元、30,417元，合計238,298元，平均每月收
    入為34,043元（計算式：計238,298÷7＝34,043，本件均係採
    四捨五入計算），扣除勞健保費後則為32,098元，未領取社
    會局補助，另每月由配偶林佩姍領取其等長子之新北市政府
    育兒津貼3,500元，此有財產及收入狀況說明書（108年度司
    消債調字第353號卷，下稱調解卷，第5至6頁）、債權人清
    冊（調解卷第7至8頁）、財團法人金融聯合徵信中心前置協
    商專用債權人清冊（調解卷第10至11頁）、財政部高雄國稅
    局106年及107年度綜合所得稅各類所得資料清單及總歸戶財
    產查詢清單（調解卷第12至14頁）、勞工保險被保險人投保
    資料表（調解卷第16頁）、薪資明細表（本案卷第18至25頁
    、本案卷第76至78頁）、信用報告（本案卷第30頁）、戶籍
    謄本（本案卷第31頁）、存摺交易明細（本案卷第40至42頁
    ）、商業保險投保資料查詢結果表（本案卷第47頁）、高雄
    市政府社會局社會福利資訊料查詢表（本案卷第68-1至68-3
    頁）等在卷可參。則在查無聲請人有其他收入來源之情形下
    ，佐以聲請人及得亨有限公司均已提出客觀上應可採信之薪
    資證明，聲請人主張之工作及收入狀況應可採信，是本院認
    以最近7個月之每月收入計算平均月收入應能反映其現收入
    水準，而以每月32,098元作為核算其現在償債能力之基礎，
    至育兒津貼則於長子扶養費計之，詳如後述。
  ㈢關於聲請人個人日常必要支出部分，按債務人必要生活費用
    ，以最近一年衛生福利部或直轄市政府所公告當地區每人每
    月最低生活費一點二倍定之，消債條例第64條之2第1項定有
    明文。本院參酌衛福部社會司所公告109年度高雄市最低生
    活費標準為13,099元，則聲請人每月生活所必需除有特殊情
    形並有證據證明者外，自宜以此數額之1.2倍即15,719元為
    度，始得認係必要支出。又上開最低生活費用之標準，係照
    當地近1年平均每人消費支出60％，依其基準之家庭收支調查
    報告調查表格式示有關經常性支出之調查項目，其原即包括
    利息支出、食品、衣著、房租及水費、電費、醫療保健、交
    通、娛樂、教育等基本生活需求；因聲請人自陳與配偶、子
    女共同居住於岳母名下房屋，每月給付房屋使用費6,000元
    ，惟本院衡酌聲請人已背負龐大債務之情形下尚須扶養配偶
    及子女（詳如後述），而其岳母既無房貸支出（本案卷第74
    頁補正狀），該筆房屋使用費應不予列為必要支出，於計算
    聲請人個人每月必要生活費時，即應自前開已包括聲請人居
    住費用在內，扣除相當於房租支出所佔比例24.36％，俾免重
    複計列費用，而符公平之旨，則依此計算之結果，聲請人每
    月之必要生活費在不含居住費用之情形下，即應為11,890元
    【計算式：15,719－（15,719×24.36%）＝11,890】。
  ㈣至扶養部分，聲請人主張每月須負擔配偶扶養費6,000元及其
    等長子扶養費扣除育兒津貼後為7,500元。按夫妻互負扶養
    之義務，其負扶養義務之順序與直系血親卑親屬同，其受扶
    養權利之順序與直系血親尊親屬同，亦即配偶與直系血親尊
    親屬同居於第一順位之受扶養權利人。又受扶養權利者，以
    不能維持生活而無謀生能力者為限，該等無謀生能力之限制
    ，於直系血親尊親屬不適用之。而夫妻互受扶養權利之順序
    ，既與直系血親尊親屬同，自亦不以無謀生能力為必要。民
    法第1116條、第1116條之1、第1117條以及最高法院79年台
    上字第2629號判例意旨規範綦詳。查聲請人之配偶林佩姍係
    69年生，患有糖尿病、視網膜病變，106年及107年度申報所
    得分別為59,973元（薪資所得）、0元，名下無財產，勞工
    保險於106年2月23日退保；其等育有之長子孫○軒係107年生
    ，107年度申報所得為0元、名下無財產，前每月領取新北市
    政府「未滿2歲兒童育兒津貼」2,500元，自107年8月起為每
    月3,500元（配偶林佩姍與長子孫○軒之戶籍地址位於新北市
    ，為聲請人之母親孫陳素芬名下房屋，聲請人陳稱該房屋由
    母親自住，配偶與長子則同住岳母名下房屋）等情，此有戶
    籍謄本、所得資料及財產查詢清單、診斷證明書、存摺、新
    北市政府社會局函等在卷可參（本案卷第32頁、第33至35至
    38頁、第39頁、第43至45頁、第48至49頁、第73頁）。扶養
    費用部分，依消費者債務清理條例第64條之2第1項及第2項
    規定，債務人必要生活費用，以最近一年衛生福利部或直轄
    市政府所公告當地區每人每月最低生活費一點二倍定之；受
    扶養者之必要生活費用，準用第1項規定計算基準數額，並
    依債務人依法應負擔扶養義務之比例認定之，而109年度高
    雄市每人每月生活所必需即為最低生活費標準13,099元之1.
    2倍即15,719元，又因聲請人自陳與配偶、子女居住於岳母
    名下房屋，且岳母無房貸，前已敘及，故於計算每月必要生
    活費時，即應自前開已包括居住費用在內每月最低生活費用
    中，扣除相當於房租支出所佔比例24.36％即為11,890元，故
    配偶之扶養費由聲請人負擔即應為11,890元，長子扶養費扣
    除育兒津貼後則為8,390元（計算式：11,890－3,500＝8,390
    ），而聲請人主張每月支出配偶及長子扶養費共13,500元，
    低於本院計算基準，堪認合理。
  ㈤綜上所述，以聲請人現每月收入32,098元為其償債能力基準
    ，扣除個人必要生活費11,890元、配偶及長子扶養費13,500
    元後，餘6,708元，而聲請人目前負債總額為2,802,480元（
    包括：元大銀行、合庫銀行、彰化銀行、永豐銀行、凱基銀
    行、台新銀行、遠信國際資融股份有限公司、驊昇物流有限
    公司），以聲請人每月所餘按月攤還結果，需約35年（計算
    式：2,802,480÷6,708÷12＝34.8）始能清償完畢，應認其已
    不能清償債務。此外，聲請人無擔保或無優先權之債務總額
    未逾12,000,000元，且無消債條例第6條第3項、第8條或第4
    6條各款所定駁回更生聲請之事由存在，則聲請人聲請更生
    為有理由，應予准許，爰命司法事務官進行本件更生程序。
四、依消債條例第11條第1項、第45條第1項，裁定如主文。
中　　華　　民　　國　　109 　年　　2 　　月　　4 　　日
                  民事庭　法　　官　賴寶合
以上正本係照原本作成。
本裁定不得抗告。
中　　華　　民　　國　　109 　年　　2 　　月　　4 　　日
                          書記官  胡美儀